臺灣高等法院臺中分院刑事判決　　　　96年度上訴字第1720號
上　訴　人　臺中地方法院檢察署檢察官
被　　　告　甲○○
選任辯護人　李仲景律師
上列上訴人因被告違反稅捐稽徵法等案件，不服臺灣臺中地方法
院95年度中簡上字第886號中華民國96年4月27日第一審判決（聲
請簡易處刑案號：臺灣臺中地方法院檢察署95年度偵字第7777號
、16 900號），提起上訴，本院判決如下：
    主  文
上訴駁回。
    理    由
一、聲請簡易判決處刑意旨：被告甲○○係址設臺中市○○區○
    ○路2段242號6樓之12「政雨股份有限公司」（下簡稱政雨
    公司）」之負責人，係依法應納稅之義務人。負有據實製作
    薪資所得扣繳暨免扣繳憑單及申報營利事業所得稅之義務，
    其明知丙○○未在上開公司工作及支薪，竟基於以不正當方
    法逃漏稅捐及行使業務登載不實文書之犯意，於民國90 年
    間，在不詳地點，偽造丙○○於上開公司工作並支領工資共
    新臺幣19萬800元之工資表，且製成各類所得扣繳暨免扣繳
    憑單，以詐術向財政部臺灣省北區國稅局提出申報，使之營
    造成本增加，營利所得減少，以此方法逃漏營利事業所得稅
    ，足以生損害於丙○○權益及稅捐稽徵機關對於稅捐稽徵之
    正確性。因認被告甲○○涉有刑法第216條之行使第210條之
    私文書罪、同法第216條之行使第215條之業務文書罪及稅捐
    稽徵法第41條納稅之以詐術逃漏稅捐罪嫌云云。
二、按犯罪事實應依證據認定之，無證據不得認定犯罪事實；不
    能證明被告犯罪者，應諭知無罪之判決，刑事訴訟法第154
    條第2項、第301條第1 項前段分別定有明文。又事實之認定
    ，應憑證據，如未能發現相當證據，或證據不足以證明，自
    不能以推測或擬制之方法，為裁判基礎（最高法院40年台上
    字第86號判例意旨參照）。且認定犯罪事實所憑之證據，雖
    不以直接證據為限，間接證據亦包括在內；然而無論直接或
    間接證據，其為訴訟上之證明，須於通常一般之人均不致有
    所懷疑，而得確信其為真實之程度者，始得據為有罪之認定
    ，若其關於被告是否犯罪之證明未達此程度，而有合理性之
    懷疑存在時，致使無形成有罪之確信，依罪證有疑，利於被
    告之證據法則，即不得遽為不利被告之認定（最高法院76年
    台上字第4986號判例意旨參照）。
三、訊據被告甲○○堅詞否認有何前開犯行，辯稱：伊以政雨公
    之名義向越南亞太公司進口農產品，再以政雨公司負責人之
    名義，委託張志平代為僱工處理進口之不良品切削工作，並
    由政雨公司支付工資，依張志平提供之員工資料開立扣繳憑
    單，於法並無不合等語；辯護人則以：本案係由被告為負責
    人之政雨公司，委託張志平代為僱工處理政雨公司自越南亞
    太公司進口之農產品，處理之工資由政雨公司依張志平提供
    之僱工資料給付，並依法製作扣繳憑單及申報所得稅，核無
    不合；又被告所提政雨公司之帳戶明細，雖在日期和金額上
    無法絕對合致，然此係正常現象，蓋公司經由戶頭存入款項
    、公司內部（非公司銀行戶頭）不定期存放不定額之現金，
    再配合提款、轉帳、存入他人帳戶等手續，以達公司金額進
    出之動態平衡，整體觀之，被告確有進口農產加工品，90、
    91年給付張志平高額之雇工處理費等語置辯。本件公訴人認
    被告涉有處刑書所載之犯行，係以：（一）亞太公司與政雨
    公司為不同之公司，係不同之權利義務主體，無相互投資關
    係。（二）告訴人丙○○之綜合所得稅核定通知書上明確記
    載政雨公司有申報薪資新台幣（下同）190800元。（三）被
    告於90、91年間係政雨公司之負責人，有該公司設立及歷次
    變更登記事項卡等資為依據。公訴人上訴意旨則以：被告於
    90 、91年間有從越南進口醬瓜，因品質良莠不齊，該批醬
    瓜共約7000箱，被告即以每箱200元之報酬委由張志平處理
    ，則被告委託張志平處理之代價應為140萬元，而證人張志
    平提出之存摺交易明細上自稱90年度來自被告之匯款及收取
    現金後存入之現金存款共有128萬餘元（匯款部分原審亦未
    查證來源是否為甲○○或政雨公司），縱加上被告有時拿現
    金給張志平，金額1、2萬，3、5萬元不等，寬鬆認定則被告
    給付張志平之處理費金額勉強符合140萬元，惟被告甲○○
    為負責人之政雨公司於90年度共虛報19名臨時工之薪資，係
    以月薪15900元，年薪19萬800元計算，金額高達362萬多元
    （詳如審理期日庭呈被告於基隆海調處筆錄所載），被告明
    知付出之處理費用僅有14 0萬元，卻虛報362萬餘元之薪資
    ，顯然係明知丙○○等臨時工未在政雨公司支薪，而製作不
    實之文書用以逃漏稅捐。且被告辯稱進口之不良品會待累積
    一定數量後才處理，然申報之臨時工卻均是領月薪，且工作
    時間長達12月，亦與常情有違。原審不查，僅以被告所辯與
    張志平相符為由，即逕行認定被告所辯可採，就上開給付金
    額與申報總額不符之情形略未說明，顯有理由不備之情形云
    云，請將原判決撤銷，更為適當合法之判決。
四、經查：
（一）政雨公司原名稱為全億展股份有限公司，於84年6月20 日
      設立登記，從事各種農、魚、牧產品之買賣業務等事業，
      88年4月7日更名為政雨公司，由被告擔任負責人，直至93
      年4月27日負責人變更為李皞陽，嗣經台中市政府核准自
      95年1月1日起停業至95年12月31日等情，有經濟部中部辦
      公室95年3月24日經中三字第09530893400號書函及函附之
      設立及歷次變更登記事項卡、台中市政府函等資料在卷可
      稽（見他字卷第25至54頁）。又政雨公司於90年間從越南
      亞太公司進口農產加工品多次，有進口收費通知單、海關
      進出口貨物稅費繳納證兼匯款申請書、統一發票、經濟部
      標準檢驗局高雄分局自行收納款項統一收據、工資收據、
      中華民國經濟部標準檢驗局輸入檢驗合格證書、進口報單
      等資料在卷可參，則被告係政雨公司於90年間之負責人，
      且政雨公司於90年間確有自越南亞太公司進口農產品之事
      實，堪以認定。因此，檢察官認亞太公司與政雨公司為不
      同之公司，係不同之權利義務主體，無相互投資關係，縱
      亞太公司有僱用告訴人丙○○處理政雨公司之農產品，亦
      與政雨公司無涉云云，顯係對被告辯解之事實有所誤解所
      致，不足做為不利被告之認定。
（二）證人張志平到庭結證稱：自89年以前至91年間，被告有好
      幾次委託伊處理自越南進口醃漬醬瓜之事，次數不記得，
      因被告進口之醃漬醬瓜有瑕疵，必須以人工將有瑕疵之部
      分剔除，被告請伊僱工處理，工資是被告支付，伊請陳秋
      明（已於91年3月16日死亡）去找工人，因被告表示委託
      伊處理醬瓜有支出費必須列報，伊才請陳秋明提供工人支
      領薪資之資料給伊，伊再轉交給被告，處理之費用是以醬
      瓜之數量計算，每公斤約8元，處理好就依指示運到指定
      地點，在現場秤重後，計算應支付之費用，丙○○之僱工
      合約，係因被告要報稅用，伊請陳秋明把工人之資料給伊
      ，由伊轉交給被告的公司等語（見原審95年度中簡上字第
      886號卷第95至98頁）。證人即受僱於政雨公司之秘書乙
      ○○於本院證稱：政雨公司之帳冊資料都是伊所製作的，
      政雨公司有委託張志平處理醬瓜之瑕疵品，並支付工資給
      張志平，事後張志平拿再一些憑證給我們報帳使用等語（
      見本院96年10月31日審判筆錄）；而被告於原審法院審理
      時亦供稱：每次貨櫃進來送給廠商驗收產品之後，就會有
      不良品遭退貨，必須作不良品之處理，公司通常會累積不
      良品達一定數量後，再請人處理，如果屬北部之廠商，就
      將不良品送到新莊處理，南部就送嘉義的布袋，伊與張志
      平是長期間的合作，當張志平處理不良品達一定數量時，
      公司之小姐就會將處理酬勞給張志平，伊係以處理之不良
      品每公司多少錢去計算應付張志平之酬勞，卷附丙○○之
      僱工合約是91年申報90年度營利事業所得稅時，公司小姐
      收到的，公司係根據張志平提供之員工名單及薪資金額製
      作員工之扣繳憑單，伊未直接接觸工人，都由張志平處理
      工人之事等語；依據上開證人張志平、乙○○之證述與被
      告之供述及前開認定政雨公司確有自越南之亞太公司進口
      醃漬醬瓜之事以觀，可知：(1)被告確實有以政雨公司負責
      人之名義，委託證人張志平代為處理政雨公司自越南之亞
      太公司進口醃漬醬瓜有瑕疵之部分，價格為每公斤8元；
      (2)證人張志平再轉請陳秋明去找工人，處理政雨公司醃漬
      醬瓜有瑕疵之部分，嗣由被告或政雨公司將工資支付予證
      人張志平，再由證人張志平將領得之工資交予陳秋明，做
      為處理之工資。(3)政雨公司因委託證人張志平處理有瑕疵
      之醬瓜有支出費必須列報，證人張志平才請陳秋明提供工
      人支領薪資之資料（含告訴人丙○○之僱工合約書），再
      由證人張志平轉交給被告，供政雨公司做為報稅之使用。
      (4)政雨公司於91年間申報90年度營利事業所得稅時，有關
      告訴人丙○○部分之薪資所得之資料，係由證人張志平所
      轉交取得的；政雨公司再根據該資料填寫扣繳憑單及製作
      有關之報稅資料，並向國稅局提出申報。依上開說明，政
      雨公司既有實際工資之支出，且有關告訴人丙○○部分之
      薪資所得之資料，又係取自證人張志平，因此，尚難認被
      告於製作告訴人丙○○部分之扣繳憑單時，有何不法之犯
      意，並進而就此部分有逃漏稅捐之故意。
（三）至政雨公司或被告以負責人之名義，於90年間支付予證人
      張志平之工資金額部分，本院認定至少為597230元，理由
      詳如下述：
    (1)證人張志平於原審中證稱：被告將工資匯款至伊世華銀行
      安和分行之帳戶（帳號000000000000），有時被告剛好上
      台北，就會拿現金給伊，若是匯款，都是匯至上開帳戶，
      、、、伊向被告拿現金之次數不記得，金額1、2萬元或3
      、5萬元不等，、、、伊所指被告匯款支付工人薪資部分
      ，包括無摺存現部分，就是伊提供給被告之上開帳戶交易
      明細中，以螢光筆畫出之部分等語（見原審95年度中簡上
      字第886號卷第95至98頁）。被告亦供稱：伊庭呈之交易
      明細資料，就是公司小姐以有摺或無摺存入及匯款方式存
      入張志平之帳戶，作為委託張志平處理不良品之酬勞，伊
      有時上台北時，也會帶現金付給張志平等語。惟查：證
      人張志平所提其所有之帳號000000000000之帳戶，有關以
      螢光筆畫出之部分之時間，係從89年1月10日起至91年8月
      28日止，此有該交易明細表附卷可憑（見原審95年度中簡
      上字第886號卷第106至109頁），然與本件有關之費用支
      付，係指90年間者而言，因此，證人張志平及被告所述與
      90年間支付工資無關之89年、91年部分，均應予剔除，不
      在本件論述之內，先予說明。承前所述，有關證人張志
      平所證述以螢光筆畫出之部分（指90年間部分），經本院
      向國泰世華銀行安和分行查詢結果，其中由政雨公司或被
      告之名義所匯入之款項有：1:90年4月4日匯入38620元；2
      ：90年7月19日匯入50000元；3：90年9月26日匯入17440
      元；4：90年12月14日匯入99970元；合計共為206030元。
      其中以有摺或無摺現金存入之方式存入之款項有：1:90年
      1 月31日存入340000元；2:90年4月19日存入16000元；
      3:90 年11月21日存入35200元；合計共為391200元；二者
      相加後共為597230元。其餘之款項則與被告或政雨公司無
      關，此觀該銀行96年8月27日（96）國世安字第0145號函
      可證（見本院卷）。
    (2)其餘有關被告以現金零星支付予證人張志平工資部分：因
      該部分金額不多，且無法確定每次支付金額之確定數目、
      支付之次數及年度，因此，本院認定被告或政雨公司於90
      年間至少應有支付證人張志平工資597230元。故被告稱其
      於90年間支付予證人張志平工資之金額為140萬元，顯與
      事實不符，而難以採信。
（四）檢察官雖以政雨公司於90年度共虛報19名臨時工之薪資，
      係以月薪15900元，年薪19萬800元計算，金額高達362 萬
      多元（詳如審理期日庭呈被告於基隆海調處筆錄所載），
      被告卻虛報362萬餘元之薪資，仍為不實等語；被告則以
      政雨公司處理醃漬醬瓜瑕疵之部分，尚包括送南部嘉義布
      袋處理之部分，並非僅指證人張志平代為處理之工資而已
      等語。本件姑不論於90年度政雨公司將醃漬醬瓜有瑕疵之
      部分，其中送南部嘉義布袋處理所支出之薪資共為多少，
      然依據前開說明，政雨公司於90年度支付予證人張志平之
      工資至少有597230元；而檢察官對被告起訴之犯罪事實，
      僅認定被告虛列告訴人丙○○90年度之薪資190800元，並
      製作此部分之扣繳憑單，而向國稅局申報，因而逃漏此部
      分之稅捐，而對於被告就告訴人丙○○以外之18人有關虛
      列薪資、製作不實扣繳憑單及逃漏稅捐部分，均未經起訴
      ，則公訴人以被告另有虛列其餘薪資情事，做為被告有逃
      漏本件稅捐之論述，已有未洽之處；況被告於90年度確有
      支出至少597230元以上之工資予證人張志平，而被告係依
      據證人張志平所轉交之告訴人丙○○薪資所得資料填載申
      報稅捐之相關資料，且此部分所申報之金額又未逾597230
      元，故公訴人此部分之上訴意旨，尚難認被告有何記載或
      申報不實之處。
（五）至告訴人丙○○於90年間之綜合所得稅核定通知書上，明
      確記載政雨公司於90年間有申報告訴人丙○○之薪資1908
      00元之情事，僅能證明政雨公司於該年度確實有申報告訴
      人丙○○之薪資所得，並不能證明被告有何犯本罪之故意
      ；再政雨公司設立及歷次變更登記事項卡等，僅足以證明
      被告於90、91年間係政雨公司之負責人而已，並不能做為
      被告有為本件犯行之證據。另上訴意旨所稱被告於90年度
      尚有虛列、逃漏告訴人丙○○以外之18人之薪資部分，因
      此部分未經檢察官起訴，應由檢察官另行偵辦，併此敘明
      。
五、綜上所述，本件被告既係依據證人張志平所轉交之告訴人丙
    ○○薪資所得資料填載相關資料，及向國稅局申報稅捐，然
    政雨公司此部分所申報之金額並未逾該年度實際支出之金額
    ，尚難認定被告有為本件犯罪之故意，而公訴人所提出之證
    據既無法使本院形成被告有罪之確信，此外，本院復查無其
    他積極證據足以證明被告有被起訴之犯行，是本件犯罪不能
    證明，自應為被告無罪判決之諭知。是本件原審以不能證明
    被告犯罪，而依刑事訴訟法第301條第1項規定，諭知被告無
    罪之判決，其認定之理由，雖與本院並非完全相同，然其認
    定被告無罪之結果並無不符，原審判決仍應予維持；檢察官
    上訴意旨指摘原判決不當，為無理由，應予駁回。
據上論結，應依刑事訴訟法第368條，判決如主文。
本案經檢察官丁○○到庭執行職務。
中　　華　　民　　國　　96　　年　　11　　月　　21　　日
            刑事第十一庭  審判長法　官　陳  朱  貴
                                法　官　胡  文　傑
                                法　官　何　志　通
上列正本證明與原本無異。
檢察官得上訴。被告不得上訴。
如不服本判決應於收受送達後十日內向本院提出上訴書狀，其未
敘述上訴之理由者並得於提起上訴後十日內向本院補提理由書（
均須按他造當事人之人數附繕本）。
                              書記官　高　麗  淇
中　　華　　民　　國　　96　　年　　11 　月　　 21 　日
